【裁判字號】    95,簡上,175
【裁判日期】    950522
【裁判案由】    詐欺
【裁判全文】
臺灣高雄地方法院刑事判決             95年度簡上字第175號
上  訴  人  臺灣高雄地方法院檢察署檢察官
被      告  丙○○
上列上訴人因被告詐欺案件，不服本院高雄簡易庭中華民國95年
1 月16日95年度簡字第297 號第一審簡易判決（聲請簡易判決處
刑案號：94年度偵字第28705 號），提起上訴並移送併辦（95年
度偵字第4256號），本院判決如下：
    主  文
原判決撤銷。
丙○○連續幫助意圖為自己不法之所有，以詐術使人將本人之物
交付，處有期徒刑伍月，如易科罰金，以佰元折算壹日。
    事  實
一、丙○○明知提供自己申辦之電話號碼及金融帳戶之存摺、提
    款卡、密碼予陌生之人使用，可能遭利用為遂行詐欺取財犯
    罪之工具。仍因貪圖利益，基於縱其提供之電話號碼及金融
    帳戶遭利用為詐欺取財之犯罪工具，亦不違背本意之不確定
    概括幫助犯意，先後於下列時、地，分別提供自己申辦之電
    話號碼及金融帳戶，幫助他人為詐欺取財之犯行：
 (一) 於民國93年12月間某日（移送併辦意旨書誤載為94年1 、2
    月間）得知可出租電話號碼牟利，即與綽號「阿龍」之不詳
    成年男子聯絡後，於93年12月8 日某時，同往高雄市中華電
    信股份有限公司某營業處，以丙○○之名義申辦號碼分別為
    「00-0000000」及「00-0000000」號之市內電話，並以每線
    每月新臺幣（下同）500 元之代價，出租予「阿龍」使用。
    旋「阿龍」果與所屬之詐欺集團成員，基於詐欺取財之犯意
    聯絡，於93年12月間某日，偽裝「勁浩國際3C家電館」人員
    ，撥打電話予乙○○，詐稱其參加該家電館抽獎而中獎，獎
    金折合新臺幣為80萬元，需先扣繳5 分之1 稅金即16萬元云
    云，並留下前開丙○○所提供之「00-0000000」號電話號碼
    ，供其回電聯繫；並以虛偽之「鑫豐法律事務聯合辦公室吳
    建寬律師」名義，寄發通知予乙○○，另留前開丙○○提供
    之「00-0000000」號電話號碼，供其回電查證。乙○○因而
    陷於錯誤，依指示匯款10萬元至指定帳戶。嗣未取得任何獎
    金，始知受騙，以電子郵件向臺灣彰化地方法院檢察署檢舉
    ，而查知上情。
 (二) 於94年1 月初某日，見報上刊載租賃金融帳戶之分類廣告，
    即於同日某時許，與刊登廣告之詐欺集團成員邰大任（涉犯
    常業詐欺部分另案審理中）聯繫後，於當日下午5 、6 時許
    ，在高雄市立大同醫院之停車場，以2,000 元之代價，將其
    合作金庫銀行股份有限公司一心路分行（下稱合作金庫）帳
    號0000000000000 號帳戶之存摺、提款卡、密碼及其身分證
    影本，出租並交予邰大任使用。旋邰大任果與所屬詐欺集團
    不詳姓名之成員，基於詐欺取財之犯意聯絡，於94年3 月28
    日某時，偽裝臺新商業銀行人員，撥打電話予甲○○○，訛
    稱之丈夫辦理該行之信用卡，並已累積消費達10萬元，並提
    供虛偽之電話號碼，要求甲○○○以電話向偽裝之「板橋分
    局宋警官」及虛偽之「反詐騙中心」對帳云云。甲○○○信
    以為真，依照指示撥打電話，由另一名姓名不詳之詐欺集團
    成員接聽，並要求甲○○○持金融卡至自動櫃員機設定密碼
    以避免盜刷云云。甲○○○因而陷於錯誤，於同日下午4 時
    9 分許，至臺北市○○路301 號郵局前，依指示操作自動櫃
    員機，竟因此匯款29,999元至上開丙○○所提供之合作金庫
    銀行帳戶內，旋遭提領。嗣因臺灣高雄地方法院檢察署檢察
    官偵查邰大任所屬詐欺集團涉犯常業詐欺案件，循線查獲上
    情。
二、案經高雄內政部警政署高雄港務警察局移送及臺灣彰化地方
    法院檢察署檢察官自動檢舉呈請臺灣高等法院檢察署令轉臺
    灣高雄地方法院檢察署檢察官偵查起訴及移送併辦。
    理  由
一、本件被告所犯為死刑、無期徒刑、最輕本刑為3 年以上有期
    徒刑以外之罪，其於本院準備程序進行中，就被訴及移送併
    辦部分之事實，均為有罪之陳述，經審判長告知簡式審判程
    序之旨，並聽取被告及檢察官之意見後，依刑事訴訟法第27
    3 條之1 第1 項之規定，裁定進行簡式審判程序。
二、前揭事實，業據被告於本院審理中坦白承認，核與被害人乙○○、甲○○○於警詢中指訴及另案被告邰大任於警詢中供
    述之情節相符。復有上開電話號碼之申請人資料、被害人乙○○之報案三聯單、彰化縣警察局林園分局函文、上開合作
    金庫銀行帳戶之交易明細及開戶資料、被告之身分證影本、
    被害人甲○○○報案詳細資料表各1 份、搜索另案被告邰大
    任住處之照片2 張在卷可佐，足認被告前開自白核與卷證相
    符，堪予採信。本件事證明確，被告犯行洵堪認定，應予依
    法論科。
三、被告提供上開電話號碼及金融帳戶予「阿龍」、邰大任及其
    他不詳姓名之詐欺集團成員，作為遂行詐欺取財犯罪之工具
    ，係以不確定之幫助犯意，對於渠等遂行詐欺取財犯行，資
    以助力，而參與構成要件以外之行為。核其所為，係犯刑法
    第30條第1 項、第339 條第1 項詐欺取財罪之幫助犯。其先
    後二次幫助詐欺取財之犯行，時間緊接，觸犯構成要件相同
    之罪名，顯係基於概括犯意反覆為之，為幫助犯之連續犯，
    應依刑法第56條之規定論以一罪，並加重其刑。另被告係幫
    助犯，爰依刑法第30條第2 項之規定，按正犯之刑減輕之。
    其同時具有刑之加重及減輕事由，應依法先加後減。至移送
    併辦部分即被告提供電話號碼幫助詐欺集團詐騙被害人乙○○之犯行，雖未據檢察官聲請簡易判決處刑，惟與前開論罪
    科刑部分即其提供金融帳戶幫助詐欺集團詐騙被害人甲○○○之犯行，有連續犯之裁判上一罪關係，為聲請簡易判決效
    力所及，本院自應併予審理。
四、原審以被告犯罪事證明確，予以論罪科刑，固非無見，惟未
    及審酌移送併辦部分即被告提供電話號碼幫助詐欺集團詐騙
    被害人乙○○之犯行，尚有未洽，檢察官提起上訴，為有理
    由，自應由本院予以撤銷改判。審酌被告貪圖小利，先後提
    供電話號碼及金融帳戶予詐欺集團作為詐欺取財之犯罪工具
    ，致使偵查機關不易查緝正犯，助長詐欺取財犯罪，並造成
    被害人求償之困難，又未賠償被害人所受損失，犯罪所生危
    害非輕；惟念其於審理中坦認犯行，非無悔意，犯罪後態度
    尚可，量處如主文所示之刑，並諭知易科罰金之折算標準，
    以資儆懲。
據上論斷，應依刑事訴訟法第455 條之1 第1 項、第3 項、第36
9 條第1 項前段、第364 條、第273 條之1 第1 項、第299 條第
1 項前段，刑法第56條、第339 條第1 項、第30條第1 項前段、
第2 項、第41條第1 項前段，罰金罰鍰提高標準條例第1 條前段
、第2 條，判決如主文。
中    華    民    國    95    年    5     月    22    日
                  刑事第六庭    審判長法  官  黃建榮
                                      法  官  李  蓓
                                      法  官  林柏壽
以上正本證明與原本無異。
不得上訴。
中    華    民    國    95    年    5     月    22    日
                                      書記官  林國龍
附錄本案論罪科刑法條：
中華民國刑法第339 條第1 項
意圖為自己或第三人不法之所有，以詐術使人將本人或第三人之
物交付者，處5 年以下有期徒刑、拘役或科或併科1 千元以下罰
金。


司法院資訊處製作；財團法人民間司法改革基金會備份。
